【裁判字號】    92,訴,110
【裁判日期】    920515
【裁判案由】    偽造有價證券等
【裁判全文】
臺灣板橋地方法院刑事判決                          九十二年度訴字第一一號
    公  訴  人  臺灣板橋地方法院檢察署檢察官
    被      告  辛○○
    指定辯護人  甲○公設辯護人
右列被告因偽造有價證券等案件，經檢察官提起公訴（九十年度偵緝字第一三八號
），甲○判決如左：
    主  文
辛○○共同意圖供行使之用，而偽造有價證券，處有期徒刑伍年。
變造「癸○○」之普通小型車駕駛執照上之辛○○之照片壹張、偽造本票壹紙及如附
表所示偽造之署押、指印均沒收。
    事  實
一、辛○○前因犯竊盜罪，經臺灣臺北地方法院以八十九年度易字第二四七九號判決
    判處有期徒刑一年十月確定，刑期起算日期為民國九十年十一月二十二日，指揮
    書執畢日期為九十二年九月二十一日，現正假釋中（於本件不構成累犯）。詎其
    竟於九十年四、五月間，在臺北縣永和市○○路○段一二八巷十四弄四號三樓居
    所，明知庚○○（未經起訴）放置其居所之乙○○健保卡、己○○普通小型車駕
    駛執照、丁○之普通小型車駕駛執照及健保卡、癸○○重型機車駕駛執照與普通
    小型車駕駛執照各一張，均屬來歷不明之贓物（按乙○○之健保卡一張係於九十
    年四月二十四日下午八時許，不詳姓名之竊賊侵入臺北市○○路○段四一一巷八
    十九弄十五號四樓居所所竊得之物；己○○之普通小型車駕駛執照一張係不詳姓
    名之竊賊於九十年五月二十六日下午一時許，在臺北市○○街五二四巷三十一號
    前，撬開己○○所有ＤＭＭ─五八九號機車置物箱所竊得之物；丁○之普通小型
    車駕駛執照及健保卡各一張，係不詳姓名之竊賊於九十年五月三十一日下午三時
    許，侵入臺北市○○街五三二巷一四六號三樓丁○之父卓聰哲之住所內所竊得之
    物；癸○○之重型機車駕駛執照與普通小型車駕駛執照各一張，係不詳姓名之竊
    賊於九十年二月四日凌晨三時五十五分許，在臺北縣中和市○○街二十六號前，
    在癸○○所有ＢＺ─八０五八號自用小客車內所竊得之物），竟將之予以寄藏在
    上址居所。
二、辛○○並與庚○○，基於變造普通小型車駕駛執照之犯意聯絡，由辛○○於九十
    年四月初某日，至庚○○位於臺北市○○區○○街臥龍派出所附近之住處，將自
    己之照片二張交予庚○○，由庚○○在不詳地方將其之前交予辛○○寄藏之前開
    癸○○之普通小型車駕駛執照上之照片除去，換貼辛○○所交付之上開照片，變
    造普通小型車駕駛執照之特種文書，以供租車使用。辛○○再與庚○○、真實姓
    名年籍住址不詳之綽號「珠仔」之成年人基於行使偽造私文書與偽造有價證券之
    犯意聯絡，彼三人於九十年四月二十五日，至臺北縣永和市○○路○段白宮小客
    車租賃有限公司永和分店（以下簡稱白宮公司永和分店），由庚○○在店外等候
    ，推由辛○○持前開變造之癸○○普通小型車駕駛執照與綽號「珠仔」之成年人
    持經變造之丙○○身分證（按丙○○係於八十九年或九十年間在不詳地方遺失其
    身分證，後「珠仔」以不詳方法取得該身分證，並於不詳時地將上開丙○○身分
    證上之照片除去，換貼「珠仔」自己之照片，又辛○○對於「珠仔」上開變造「
    丙○○」身分證與行使之犯行並不知情），在上開白宮公司永和分店內行使，即
    由辛○○冒用癸○○名義租車，在汽車出租約定切結書「承租人」欄偽造「鐘延
    壽」署押一枚並按捺指印一枚，而「珠仔」則冒用丙○○之名義，在上開汽車出
    租約定切結書「連帶保證人」欄偽造「丙○○」署押一枚並按捺指印一枚，且辛○○並在空白本票上填載金額新臺幣（下同）六十萬元、發票日九十年四月二十
    五日，與在發票人欄偽造「鐘延壽」署押一枚並按捺指印一枚等法定票載事項，
    而偽造有價證券。辛○○復將前開偽造「鐘延壽」租車使用意思表示之汽車出租
    約定切結書之私文書，與將作為擔保之用之前揭偽造本票之有價證券交付予白宮
    公司永和分店而行使之，使白宮公司將車號為ＣＣ－０五五０號之自小客車出租
    予辛○○，足生損害於癸○○、丙○○及白宮公司。
三、辛○○復與庚○○基於意圖不法所有之概括犯意聯絡，於九十年五月三日，在臺
    北市○○街某一販賣手機與代辦門號申請之名稱不詳之通信行，行使前揭變造之
    癸○○之普通小型車駕駛執照，冒用癸○○之名義申請行動電話門號使用，且自
    始無付費之意，而在行動電話申請書、同意書各五紙之「申請人」欄與「立同意
    書人」欄上，連續偽造「鐘延壽」署押各五枚（故所偽造鐘延壽之署押共十枚）
    ，將上開偽造之私文書交予不知情之上開通信行店員，轉交予中華電信股份有限
    公司（以下簡稱中華電信公司），而行使上開偽造之行動電話申請書、同意書，
    使中華電信公司陷於錯誤，交付並開通下列行動電話門號（俗稱王八卡）：00
    00000000、0000000000、0000000000、0000
    000000及0000000000號之ＳＩＭ卡共五枚予辛○○與庚○○，
    彼等籍此詐得電信服務不法利益，於同年五、六月間，由庚○○撥打使用前揭門
    號，致積欠電信費用各為五千三百六十元（門號為0000000000之ＳＩ
    Ｍ卡部分）、五千四百十元（門號為0000000000之ＳＩＭ卡部分）、
    九千八百五十八元（門號為0000000000之ＳＩＭ卡部分）、五千一百
    九十五元（門號為0000000000之ＳＩＭ卡部分）及六千零九十六元（
    門號為0000000000號之ＳＩＭ卡部分），均足生損害於癸○○及中華
    電信公司。
四、嗣因辛○○與庚○○積欠白宮公司五天租金共九千元，經白宮公司提供上開偽造
    之汽車出租約定切結書予警方鑑驗指紋，經內政部警政署刑事警察局鑑定該汽車
    出租約定切結書所留指紋與該局檔存辛○○之指紋相符，而於九十年六月十二日
    下午一時三十分許，循線至臺北縣永和市○○路○段一二八巷十四弄四號三樓查
    獲辛○○，並在該址茶几旁，發現癸○○之重型機車駕駛執照、乙○○健保卡、
    己○○之普通小型車駕駛執照、丁○之普通小型車駕駛執照及健保卡各一張，及
    辛○○抄錄癸○○聯絡電話之記事簿一本，另有與本案無關之行動電話一支、電
    子計算機一台、尖嘴鉗一支、老虎鉗一支、固定鉗一支、丁字扳一支、一字起子
    二支與折疊萬用鉗一支等物。
五、案經臺北縣政府警察局永和分局報告臺灣板橋地方法院檢察署檢察官偵查起訴。
    理  由
一、認定被告犯罪所憑之證據：
（一）被告辛○○所為事實欄一所載之寄藏贓物犯行部分：
    訊據被告矢口否認有何事實欄一所載之寄藏贓物之犯行，辯稱：「那些東西是庚○○放在我當時居處（臺北縣）永和市○○路○段一二八巷十四弄四號三樓的客
    廳茶几布下面，我不知道他有放上開物品，後來警方搜出來我才知道有上開物品
    。」云云。惟查：
１、乙○○之健保卡一張係於九十年四月二十四日下午八時許，不詳姓名之竊賊侵入
    臺北市○○路○段四一一巷八十九弄十五號四樓居所所竊得之物；己○○之普通
    小型車駕駛執照一張係不詳姓名之竊賊於九十年五月二十六日下午一時許，在臺
    北市○○街五二四巷三十一號前，撬開己○○所有ＤＭＭ─五八九號機車置物箱
    所竊得之物；丁○之普通小型車駕駛執照及健保卡各一張，係不詳姓名之竊賊於
    九十年五月三十一日下午三時許，侵入臺北市○○街五三二巷一四六號三樓丁○
    之父卓聰哲之住所內所竊得之物；癸○○之重型機車駕駛執照與普通小型車駕駛
    執照各一張，係不詳姓名之竊賊於九十年二月四日凌晨三時五十五分許，在臺北
    縣中和市○○街二十六號前，在癸○○所有ＢＺ─八０五八號自用小客車內所竊
    得之物等情，業據證人乙○○、己○○、丁○之父卓聰哲與癸○○於警訊中證述
    明確（見九十年度偵字第一０四０七號偵查卷第九至十四頁）。再警方於九十年
    六月十二日下午一時三十分許，至臺北縣永和市○○路○段一二八巷十四弄四號
    三樓查獲被告，並在該址茶几旁，發現癸○○之重型機車駕駛執照、乙○○健保
    卡、己○○之普通小型車駕駛執照、丁○之普通小型車駕駛執照及健保卡各一張
    等物，且將上開物品，各發還予前開被害人等情，亦有卷附臺北縣政府警察局贓
    物認領保管單四紙可稽（見上開偵查卷第二十一至二十四頁）。足徵上開物品係
    屬贓物，無庸置疑。
２、抑且，警方並於九十年六月十二日下午一時三十分許，在臺北縣永和市○○路○
    段一二八巷十四弄四號三樓查獲被告，並在上址茶几旁，扣得被告所有之抄錄癸○○聯絡電話之記事簿一本，且被告亦曾提供自己之照片予庚○○變造上開贓物
    之一－癸○○之普通小型車駕駛執照一張，足徵被告知悉上址居處有該等贓物。
    況被告與庚○○交情不淺，此觀彼二人共同為事實欄二至三所示之犯行足可佐證
    ，則庚○○在放上開贓物於被告上址居處時，焉有不告知被告之理？況贓物所放
    置之處－臺北縣永和市○○路○段一二八巷十四弄四號三樓內係被告平日之居處
    ，被告焉有未看到上開物品之理？此顯不合常理，益徵被告前開所辯，顯係卸責
    之虛詞，不足採信。被告將庚○○所交付之前開贓物，將之予以寄藏在上址臺北
    縣永和市○○路○段一二八巷十四弄四號三樓居所之犯行，堪以認定。
（二）被告行使變造駕照、行使偽造私文書、偽造有價證券、詐欺得利部分：
１、被告所為事實欄二所載之犯行部分：
    訊據被告對於事實欄二所載之犯罪事實均坦承不諱。而被告如何於事實欄二所載
    之時地，持「癸○○」名義之普通小型車駕駛執照，與綽號「珠仔」之成年人持
    「丙○○」名義之身分證至白宮公司永和分店，由被告在汽車出租約定切結書「
    承租人」欄偽造「鐘延壽」署押一枚並按捺指印一枚，而「珠仔」則在上開汽車
    出租約定切結書「連帶保證人」欄偽造「丙○○」署押一枚並按捺指印一枚，且
    被告並在空白本票上填載金額六十萬元、發票日九十年四月二十五日，與在發票
    人欄偽造「鐘延壽」署押一枚並按捺指印一枚等法定票載事項，而偽造有價證券
    ，且將前開汽車出租約定切結書，與將作為擔保之用之前揭偽造本票之有價證券
    交付予白宮公司永和分店而行使之等情，業據證人即白宮公司之職員戊○○、壬○○於警訊或偵查中證述稽詳（見九十年度偵字第一０四０七號偵查卷第十四頁
    、九十年度偵緝字第一四０二號偵查卷第五十五至五十六頁）。此外，復有前開
    被告冒名租車之汽車出租約定切結書一件（其上有換貼被告照片之癸○○變造駕
    駛執照及附連之偽造本票）在卷可稽（見九十年度偵緝字第一四０二號偵查卷第
    三十八頁）。而經警方將上開汽車出租約定切結書與本票上「鐘延壽」名下之指
    紋送驗結果，認與檔存被告指紋卡左拇指相符等情，亦有卷附內政部警政署刑事
    警察局九十年五月三十一日九十刑紋字第七四四八七號鑑驗書足佐（見九十年度
    偵字第一０四０七號偵查卷第二十六、二十七頁）。足徵上開開汽車出租約定切
    結書與本票上「鐘延壽」之署押與指印，確係被告所偽造，無庸置疑。被告之自
    白與事實相符，被告此部分之犯行，堪以認定。
２、被告所為事實欄三所載之犯行部分：
    訊據被告對於事實欄三所載之犯罪事實均坦承不諱。此外，復有被告在行動電話
    申請書、同意書各五紙之「申請人」欄與「立同意書人」欄上，所偽造「鐘延壽
    」署押各五枚之上開行動電話申請書、同意書各五紙等文件附卷可稽（見九十年
    度偵緝字第一四０二號偵查卷第四十二至五十一頁）。再被告將所申請之行動電
    話門號：0000000000、0000000000、000000000
    0、0000000000及0000000000號之ＳＩＭ卡共五枚交予庚○○撥打使用前揭門號，致積欠電信費用各為五千三百六十元（門號為0000
    000000之ＳＩＭ卡部分）、五千四百十元（門號為0000000000
    之ＳＩＭ卡部分）、九千八百五十八元（門號為0000000000之ＳＩＭ
    卡部分）、五千一百九十五元（門號為0000000000之ＳＩＭ卡部分）
    及六千零九十六元（門號為0000000000號之ＳＩＭ卡部分）等情，亦
    有中華電信公司臺灣北區電信分公司臺北北區營運處九十一年七月九日北北服九
    一００六００六六三號函文在卷足佐（見九十年度偵緝字第一四０二號偵查卷第
    四十一頁）。事證明確，被告此部分之犯行，亦堪認定。
二、論罪科刑與沒收：
（一）事實欄一部分：
    被告所為事實欄一所載之犯行部分，係觸犯刑法第三百四十九條第二項之寄藏贓
    物罪。
（二）事實欄二部分：
    被告所為事實欄二所載有關變造「癸○○」普通小型車駕駛執照，係犯刑法第二
    百十二條之變造特種文書罪。被告偽造汽車出租約定切結書，係犯刑法第二百十
    條之偽造私文書罪。被告偽造本票部分，係犯刑法第二百零一條第一項意圖供行
    使之用偽造有價證券罪。被告將上開變造之變造特種文書、偽造之私文書持之加
    以行使，核被告所為，係犯刑法第二百十六條、第二百十條之行使偽造私文書罪
    ；刑法第二百十六條、第二百十二條之行使變造特種文書罪。被告就上開變造特
    種文書、行使變造特種文書部分，與庚○○間有犯意聯絡、行為分擔，為共同正
    犯。被告就前開偽造私文書罪、行使偽造私文書罪與偽造有價證券罪部分，與綽
    號「珠仔」之成年人及庚○○間有有犯意聯絡、行為分擔，均為共同正犯。公訴
    意旨未論及綽號「珠仔」之成年人與庚○○和被告有為上開犯行，顯有未洽，應
    予更正。再被告偽造「鐘延壽」署押（含指印）分別為偽造私文書、偽造有價證
    券之階段行為，不另論罪。又被告變造特種文書、偽造私文書、行使偽造有價證
    券之低度行為，分別為行使變造特種文書、行使偽造私文書、偽造有價證券之高
    度行為所吸收，均不另論罪，應僅論以行使變造特種文書罪、行使偽造私文書罪
    與偽造有價證券罪。
（三）事實欄三部分：
    被告所為事實欄三所載有關行使變造之癸○○之普通小型車駕駛執照，冒用癸○○之名義自中華電信公司取得五個行動電話門號使用，且由被告交予庚○○使用
    上開門號使用，彼等籍此詐得電信服務不法利益，再庚○○撥打使用前揭門號，
    致積欠電信費用各為五千三百六十元（門號為0000000000之ＳＩＭ卡
    部分）、五千四百十元（門號為0000000000之ＳＩＭ卡部分）、九千
    八百五十八元（門號為0000000000之ＳＩＭ卡部分）、五千一百九十
    五元（門號為0000000000之ＳＩＭ卡部分）及六千零九十六元（門號
    為0000000000號之ＳＩＭ卡部分）等情，係觸犯刑法第二百十六條、
    第二百十二條之行使變造特種文書罪；第二百十六條、第二百十條之行使偽造私
    文書罪；刑法第第三百三十九條第二項詐欺得利罪。被告就上開犯行，與庚○○
    間有犯意聯絡、行為分擔，為共同正犯。被告偽造「鐘延壽」署押為偽造私文書
    之階段行為，不另論罪。又被告變造特種文書、偽造私文書之低度行為，分別為
    行使變造特種文書、行使偽造私文書之高度行為所吸收，均不另論罪，應僅論以
    行使變造特種文書罪、行使偽造私文書罪。被告利用不知情之通信行店員，為上
    開犯行，係間接正犯。
（四）被告前揭先後多次行使偽造私文書、行使變造特種文書、詐欺得利犯行，均時
    間緊接，所犯構成要件各相同，均為連續犯，應分別依刑法第五十六條連續犯之
    規定以一罪論，並皆加重其刑。被告所犯上開寄藏贓物罪、偽造有價證券罪、連
    續行使偽造私文書罪、連續行使變造特種文書罪、連續詐欺得利罪之間，有方法
    與結果之相牽連關係，應從一重論以刑法第二百零一條第一項之意圖供行使之用
    偽造有價證券罪處斷。爰審酌被告素行不佳，前因犯竊盜罪，經臺灣臺北地方法
    院以八十九年度易字第二四七九號判決判處有期徒刑一年十月確定，刑期起算日
    期為九十年十一月二十二日，指揮書執畢日期為九十二年九月二十一日等情，此
    有卷附臺灣高等法院檢察署刑案紀錄簡覆表與臺灣高等法院被告全國前案紀錄表
    各一件在卷可按，且被告變造他人之證件、偽造本票、偽造私文書及詐得電信服
    務利益，對被冒用者癸○○與白宮公司、中華電信公司造成造成損害，擾亂金融
    秩序，及其犯罪後坦承大部分犯行之犯後態度等一切情狀，量處如主文所示之刑
    ，以資懲儆。
（五）沒收部分：
１、被告變造癸○○之普通小型車駕駛執照上之照片一張，係被告所有，供彼犯罪所
    用之物，該物應依刑法第三十八條第三項、第一項第二款之規定宣告沒收。
２、被告偽造如附表所示之署押，均應依刑法第二百十九條之規定宣告沒收之。再被
    告於附表編號一所示之文件上，除偽造「鐘延壽」署押外並按其指印，因該指印
    同為代表冒用者之姓名，作用及效力與署押無異，且簽名與捺印，係同出於一個
    偽造署押之犯意，是其所按指印雖為自己所有，要屬同一偽造署押之犯行，指印
    部分自應併予宣告沒收。
３、被告所偽造票面金額為六十萬元、發票日九十年四月二十五日，與在發票人欄偽
    造「鐘延壽」署押一枚並按捺指印一枚，完成發票行為而偽造之本票一紙，應依
    應依刑法第二百零五條之規定，不問屬於犯人與否，均宣告沒收之。
４、再扣案之被告抄錄癸○○聯絡電話之記事簿一本、行動電話一支、電子計算機一
    台、尖嘴鉗一支、老虎鉗一支、固定鉗一支、丁字扳一支、一字起子二支與折疊
    萬用鉗一支等物，並無證據證明與本案有關，爰不於本案宣告沒收，併予敘明。
三、至庚○○（男、六十九年七月十九日生、身分證統一編號：Ｚ00000000
    0號、住臺北市○○區○○街一六九巷二十二號二樓）所涉上開行使變造特種文
    書、行使偽造私文書、偽造有價證券與詐欺得利部分，未據公訴人起訴，此部分
    應由公訴人另行偵查，附此敘明。
據上論斷，應依刑事訴訟法第二百九十九條第一項前段，刑法第二十八條、第五十六
條、第二百零一條第一項、第二百十六條、第二百十條、第二百十二條、第三百三十
九條第二項、第三百四十九條第二項、第五十五條、第二百零五條、第二百十九條、
第三十八條第一項第二款、第三項，罰金罰鍰提高標準條例第一條前段，判決如主文
。
本案經檢察官吳宗光到庭執行職務。
中      華      民      國      九十二      年      五      月  十五    日
                            臺灣板橋地方法院刑事第四庭
                                法  官  許必奇
右正本證明與原本無異。
如不服本判決應於送達後十日內向甲○提出上訴狀。
                                書記官  金和國
中    華      民      國      九十二      年      五      月  二十    日
附錄：
刑法第二百零一條第一項：
意圖供行使之用，而偽造、變造公債票，公司股票或其他有價證券者，處三年以上十
年以下有期徒刑，得併三千元以下罰金。
刑法第二百十六條：
行使第二百十條至第二百十五條之文書者，依偽造、變造文書或登載不實事項或使登
載不實事項之規定處斷。
刑法第二百十條：
偽造、變造私文書，足以生損害於公眾或他人者，處五年以下有期徒刑。
刑法第二百十二條：
偽造、變造護照、旅券、免許證、特許證及關於品行、能力、服務或其他相類之證書
、介紹書，足以生損害於公眾或他人者，處一年以下有期徒刑，拘役或三百元以下罰
金。
刑法第三百三十九條第二項：
以前項方法得財產上不法之利益或使第三人得之者亦同。
刑法第三百四十九條第二項：
搬運、寄藏、故買贓物或為牙保者，處五年以下有期徒刑、拘役或科或併科一千元以
下罰金。
附表：
┌──┬──────────────────┬─────────────┐
│編號│       偽造之署押印文所在           │    偽造之署押、指印      │
├──┼──────────────────┼─────────────┤
│ 一 │汽車出租約定切結書上「承租人」欄。  │在上開一欄，偽造「鐘延壽」│
│    │                                    │之署押與指印各一枚（九十年│
│    │                                    │度偵緝字第一四０二號偵查卷│
│    │                                    │第三十八頁）。            │
├──┼──────────────────┼─────────────┤
│    │行動電話申請書、同意書各五紙之「申請│在上開二欄，偽造「鐘延壽」│
│ 二 │人」欄與「立同意書人」欄。          │署押各五枚（故所偽造之鐘延│
│    │                                    │壽之署押共十枚）。－見上開│
│    │                                    │偵查卷第四十二至五十一頁。│
└──┴──────────────────┴─────────────┘


司法院資訊處製作；財團法人民間司法改革基金會備份。
